【裁判字號】    97,訴,41
【裁判日期】    970425
【裁判案由】    損害賠償
【裁判全文】
臺灣基隆地方法院民事判決              97年度訴字第41號
原      告  庚○○
            辛○○
            甲○○
            己○○
共      同
訴訟代理人  黃丁風律師
            黃敬唐律師
            黃雅羚律師
被      告  戊○○
            丁○○
            丙○○
兼上二人
訴訟代理人  乙○○
上列當事人間因損害賠償事件，原告提起附帶民事訴訟，經刑事
庭移送而來，本院於民國97年4月15日言詞辯論終結，判決如下
：
    主  文
被告應連帶給付原告庚○○新臺幣肆拾萬貳仟伍佰柒拾肆元，原
告辛○○新臺幣壹拾捌萬仟捌佰貳拾肆元，原告甲○○新臺幣
伍萬貳仟佰元，原告己○○新臺幣伍萬貳仟佰壹拾捌元，及
均自民國九十六年十一月六日起至清償日止，按年息百分之五計
算之利息。
原告其餘之訴駁回。
訴訟費用由被告連帶負擔百分之三十，原告庚○○負擔百分之五
十，原告辛○○負擔百分之十八，原告甲○○、己○○各負擔百
分之一。
本判決原告勝訴部分，於原告庚○○以新臺幣壹拾參萬伍仟元，
原告辛○○以新臺幣陸萬貳仟元，原告甲○○以新臺幣壹萬捌仟
元，原告己○○新臺幣壹萬捌仟元為被告供擔保後，得假執行。
原告其餘假執行之聲請駁回。
    事實及理由
壹、原告主張：
一、被告乙○○、戊○○因懷疑，原告庚○○勾引被告乙○○之
    妻，故相約於民國95年12月1日下午4時許，至原告庚○○位
    於臺北縣金山鄉○○村○○○路21號住處前理論，被告乙○○、戊○○因此率同友人即被告丁○○、丙○○共乘1輛廂
    型車前往，抵達後，其等見原告庚○○與妻子即原告辛○○
    自外返家，竟共同基於傷害之犯意聯絡，先由被告乙○○、
    戊○○徒手毆打原告庚○○，並將其壓制在地，再由被告乙○○返回車上取出木棍及鐵棍各1支，此時被告丁○○、丙○○亦下車共同徒手毆打原告庚○○，被告乙○○、戊○○
    則分持木棍、鐵棍毆擊，原告辛○○見狀旋趴在原告庚○○
    身上保護庚○○，詎被告乙○○、戊○○、丁○○、丙○○
    仍不罷休，猶繼續徒手或持木棍、鐵棍毆打原告庚○○，並
    因混亂中無從閃避而故意毆打趴護原告庚○○之原告辛○○
    ，嗣其等因辛○○護住原告庚○○之身體不易使力，竟共同
    升高為殺人之犯意，轉而徒手或持木棍、鐵棍毆擊原告庚○○之頭部，被告乙○○於毆打過程中並以台語對原告庚○○
    嚇稱「打給你死」、「以後見你1次打1次」，嗣被告丁○○
    更返回車上取出鐵棍1支毆打原告庚○○，原告庚○○之母
    即原告甲○○、之姊即原告己○○見事態嚴重即刻下樓欲制
    止其等繼續毆打原告庚○○、辛○○，上前分欲搶下被告戊○○、丁○○手上之鐵棍，被告乙○○、戊○○見狀竟分別
    承前傷害之犯意，由被告乙○○徒手毆打原告己○○之胸口
    1下以讓己○○鬆手，由被告戊○○持鐵棍毆打原告甲○○
    之右手掌，並推打原告甲○○之右背部，直至鄰居報警處理
    ，被告乙○○、戊○○、丁○○、丙○○始停手。致原告庚○○受有頭部撕裂傷6x0.5x0.5公分、四肢多處擦傷、右眼
    處4x3公分瘀傷、前胸挫傷等傷害；原告辛○○受有左上臂
    挫傷7x5公分、左膝擦傷2x2公分、右側臉頰紅腫、右大腿側
    瘀腫7x6公分之傷害；原告甲○○受有右手掌1x0.1公分切割
    傷、右背部5x0.2公分挫傷之傷害；原告己○○受有左手臂
    挫傷7x0.2、5x0.1公分、前胸挫傷之傷害，以上被告傷害行
    為，刑事部份業經臺灣基隆地方法院檢察署檢察官提起公訴
    ，本院刑事庭判決傷害罪在案。而原告等因本件傷害所受之
    損害，計有：
（一）醫療費用損失部分：原告庚○○、辛○○、甲○○、己○○因遭被告等傷害就醫而分別支出醫療費用新臺幣（下同
      ）13,474元、9,824元、2,300元及2,318元。
（二）工作收入損失部分：原告庚○○從事建築工程之版模承包
      業，每日收益約4,000 元，因被告等之傷害自95年12月1
      日迄96年1月2日計有33天未能上工，共計損失132,000元
      ；原告辛○○擔任咖啡店服務員，月收入24,000元，因受
      有上揭傷害停止工作2個月，工資損失48,000元。
（三）精神慰撫金部分：原告庚○○遭被告等傷害，險些性命不
      保，心理遭受之驚嚇，終生難以平復，精神遭受重大打擊
      ，心靈亦受創，故請求非財產上損害金額120萬元；原告
      辛○○、甲○○及己○○同遭被告等傷害，所受之驚嚇，
      迄今餘悸猶存，故請求非財產上損害金額分別為50、30、
      30萬元。
二、原告等為此爰依民法第184條第1項、第193條第1項、第195
    條第1項等侵權行為之法則，提起本訴請求被告賠償損害等
    語。
三、基於前述，聲明：
（一）被告等4人應連帶給付原告庚○○1,345,474元、辛○○
      557,824元、甲○○302,300元及己○○302,318元，並自
      繕本送達翌日起至清償日止，按年息百分之五計算之利息
      。
（二）願供擔保，請准宣告假執行。
貳、被告抗辯：
一、被告等固對有共同傷害原告之侵權行為，及原告四人受有支
    出醫療費用等損害一節並不爭執；惟對原告庚○○及辛○○
    受有工作收入損失之數額有爭議，且對原告四人請求精神慰
    撫金之部分，認屬過高，應審酌原告等是否受有精神損害以
    判斷被告等應否賠償精神慰撫金等語，資為抗辯。
二、基於前述，聲明：原告之訴駁回。
參、得心證之理由：
一、原告等主張被告四人於前揭時、地共同故意傷害原告四人，
    致原告庚○○受有頭部撕裂傷6x0.5x0.5公分、四肢多處擦
    傷、右眼處4x3公分瘀傷、前胸挫傷等傷害；原告辛○○受
    有左上臂挫傷7x5公分、左膝擦傷2x2公分、右側臉頰紅腫、
    右大腿側瘀腫7x6公分之傷害；原告甲○○受有右手掌1x0.1
    公分切割傷、右背部5x0.2公分挫傷之傷害；原告己○○受
    有左手臂挫傷7x0.2、5x0.1公分、前胸挫傷之傷害，業據原
    告等提出醫院診斷證明書等資料附卷可證，復為被告所不爭
    執，並經本院依職權調閱臺灣基隆地方法院檢察署96年度偵
    字第1499號偵查卷宗及本院96年度訴字第432號刑事卷宗等
    資料查核屬實，堪信原告此部分之主張為真正。
二、按因故意或過失，不法侵害他人之權利者，負損害賠償責任
    ；數人共同不法侵害他人之權利者，連帶負損害賠償責任；
    又不法侵害他人之身體或健康者，對於被害人因此喪失或減
    少勞動能力或增加生活上之需要時，應負損害賠償責任；不
    法侵害他人之身體、健康者，被害人雖非財產上之損害，亦
    得請求賠償相當之金額，民法第184條第1項前段、第185條
    第1項前段、第193條第1項、第195條第1項分別定有明文。
    本件被告等四人因前揭共同故意傷害之行為，致原告等四人
    受有上述傷害，被告之故意行為與原告之損害間，顯有相當
    因果關係，原告等自得依前揭規定請求被告等連帶負損害賠
    償之責，則本件兩造爭執之點應在於損害賠償之金額。茲就
    原告等請求被告連帶賠償之金額，是否應予准許，分述如下
    ：
（一）醫療費用損失部分：
      原告請求被告等4人連帶給付原告庚○○、辛○○、甲○○、己○○因遭被告等傷害就醫而分別支出之醫療費用
      13,474元、9,824元、2,300元及2,318元，業據原告等分
      別提出醫藥收據為證，並為被告所不爭執，應予准許。
（二）工作收入損失部分：
  １、原告蔡銘煌部分：
      原告庚○○主張其從事建築工程之版模承包業，每日收益
      約4,000元，為被告等所否認，認其日收益應為2,700元。
      經查，原告庚○○對其所從事之工作日收益所得無法提出
      相關證據以實其說，故應以被告所不爭執之2,700元為其
      每日收入之計算標準。原告庚○○主張其因本件傷害計有
      33天不能工作，雖為被告等所否認，然本院審酌原告庚○○提出財團法人北海岸金山醫院診斷證明書記載：「1.於
      95年12月1日急診縫合手術治療（共柒針），門診自95年
      12月3日至96年1月2日共玖次。2.病人從95年12月1日至96
      年1月2日止在家休養。」等語，顯已載明原告庚○○在家
      休養33天，故以原告庚○○所提之診斷證明書所載之傷勢
      、治療方式與回診次數綜合以判斷，原告庚○○因受傷造
      成工作能力喪失期間應為33天（即95年12月1日至96年1月
      2日），原告庚○○之主張喪失工作能力之時間為33天堪
      已採信。基此，被告故意傷害行為造成原告庚○○工作能
      力喪失之工作收入損失應為89,100元（即日薪2,700元×
      33 天＝89,100元），故原告庚○○請求工作收入損失之
      賠償於89,100元之範圍內，為有理由，逾此部分，則不應
      准許。
  ２、原告辛○○部分：
      原告辛○○擔任咖啡店服務員，月收入24,000元，業據原
      告辛○○提出在職薪資證明，復為被告所不爭執，堪信為
      真實。原告辛○○主張因前揭傷害所喪失工作能力之期間
      2個月，惟為被告等所否認，且認為應僅有1個月。經本院
      審酌原告辛○○提出附卷之診斷證明書所記載之傷勢與原
      告庚○○所提出之診斷證明書所記載之傷勢相比，顯然原
      告辛○○所受之傷勢較原告庚○○輕微，而原告庚○○所
      主張喪失工作能力期間僅為33天，則原告辛○○喪失工作
      能力期間應短於原告庚○○喪失工作能力期間，故原告辛○○既無法提出其他證據證明其2個月無法工作，自以被
      告等所承認之1個月為準，即被告故意傷害行為造成原告
      辛○○工作能力喪失之工作收入損失應為24,000元（即月
      薪24,000元×1個月＝24,000元），故原告辛○○請求工
      作收入損失之賠償於24,000元之範圍內，為有理由，逾此
      部分，則不應准許。
（三）精神慰撫金部分：按慰藉金之多寡，應斟酌雙方之身分、
      地位、資力與加害之程度及其他各種情形核定相當之數額
      。其金額是否相當，自應依實際加害情形與被害人所受之
      痛苦及雙方之身分、地位、經濟狀況等關係決定之，有最
      高法院85年度臺上字第460號判決可資參照。查原告庚○○因被告等之侵權行為而致受有上開傷害，該裂傷部分需
      手術縫合治療且需在家休養月餘無法工作，且親眼見其親
      人因保護自己而同受殃及受傷，肉體、精神上受有極大痛
      苦，本院審酌原告庚○○所受傷害之程度、治療及復健期
      間、被告等侵害之行為出於故意、雙方之身分、社會地位
      、智識水準等，認原告庚○○請求給付慰撫金120萬元，
      尚屬過高，應核減為30萬元，方屬公允。另原告辛○○因
      被告故意傷害受有前揭之傷害，並因此短暫無法工作，且
      親眼見其配偶遭受重大之攻擊毆打，則原告辛○○身體受
      傷之情況及精神上痛苦之程度，要屬難受，本院審酌原告
      辛○○所受傷害之程度、治療及復健期間、被告等侵害之
      行為出於故意、雙方之身分、社會地位、智識水準等，認
      原告辛○○請求給付慰撫金50萬元，尚屬過高，應核減為
      15萬元，方屬公允。至原告甲○○及己○○同受被告等故
      意傷害受有前開傷害，且亦均親眼見其親人遭受攻擊傷害
      ，渠等欲保護親人而同遭殃及而受傷，則身體受傷之情況
      及精神上痛苦之程度，要屬難受，本院審酌原告甲○○及
      己○○所受傷害之程度、被告等侵害之行為出於故意、雙
      方之身分、社會地位、智識水準，認原告甲○○及己○○
      各請求給付慰撫金30萬元，尚屬過高，應各核減為5萬元
      ，方屬公允。
五、綜上所述，原告庚○○本於侵權行為法律關係請求被告等連
    帶賠償402,574元（即醫療費用損失13,474元＋工作收入損
    失部分89,100元＋精神慰撫金300,000元＝402,574元）、原
    告辛○○本於侵權行為法律關係請求被告等連帶賠償
    183,824元（即醫療費用損失9,824元＋工作收入損失部分
    24,000元＋精神慰撫金150,000元＝153,824元）、原告甲○○本於侵權行為法律關係請求被告等連帶賠償52,300元（即
    醫療費用損失2,300元＋精神慰撫金50,000元＝32,300元
    ）、原告己○○本於侵權行為法律關係請求被告等連帶賠償
    52, 318元（即醫療費用損失2,318元＋精神慰撫金50,000元
    ＝32,318元），及均自起訴狀繕本送達翌日即96年11月6日
    起至清償日止，按年息百分之五計算之利息，為有理由，應
    予准許，逾此範圍請求，為無理由，不應准許。本件原告勝
    訴部分，原告陳明願供擔保聲請宣告假執行，本院經審核尚
    無不合，爰酌定相當擔保金額准許之；至原告敗訴部分，其
    假執行之聲請，已失所附麗，併予駁回。
六、本件為判決之基礎已臻明確，兩造其餘之攻擊或防禦方法及
    所提出之證據，經本院斟酌後，認為均不足以影響本判決之
    結果，自無逐一詳予論駁之必要，併此敘明。
七、據上論結，原告之訴為一部有理由，一部無理由，依民事訴
    訟法第79條、第85條第1項前段、第390條第2項，判決如主
    文。
中    華    民    國    97    年    4     月    25    日
                  民事庭法  官  王翠芬
以上正本係照原本作成。
對於本件判決如有不服，應於收受送達後20日內向本院提出上訴
書狀，敘述上訴之理由，上訴於臺灣高等法院，並按他造當事人
之人數附具繕本。
中    華    民    國    97    年    4     月    25    日
                        書記官  林建清


司法院資訊處製作；財團法人民間司法改革基金會備份。
